臺灣高等法院民事裁定
抗 告 人　 甲○○
上列抗告人因與相對人乙○○間扶養費事件聲請訴訟救助，對
於中華民國96年7月24日臺灣臺北地方法院96年度家全字第49號
裁定提起抗告，本院裁定如下：
   主  文
原裁定廢棄。
本件准予訴訟救助。
聲請及抗告程序費用由相對人負擔。
   理  由
一、按強制執行程序，除本法有規定外，準用民事訴訟法之規定
    。又當事人無資力支出訴訟費用者，法院應依聲請，以裁定
    准予訴訟救助，但顯無勝訴之望者，不在此限。法院認定前
    項無資力時，應斟酌當事人及其共同親屬基本生活之需要，
    強制執行法第30條、民事訴訟法第107條分別定有明文 。而
    所謂「無資力」係指窘於生活，且缺乏經濟信用者而言；又
    所謂無資力支出訴訟費用，並非當事人全無財產之謂，當事
    人雖有財產而不能自由處分，如無籌措款項以支出訴訟費用
    之信用技能，即為無資力支出訴訟費用（最高法院43年台抗
    字第152號、29年抗字第179號判例參照）。次按，經法扶會
    分會准予法律扶助之無資力者，其於訴訟程序中，向法院聲
    請訴訟救助時，應准予訴訟救助，但另有不符法律扶助之證
    明者，不在此限。又法律扶助法所稱無資力者，係指符合社
    會扶助法第62條、第3條規定自明 。準此，經法扶會分會准
    予法律扶助之人向法院聲請訴訟救助時，即應推定該聲請人
    為無資力人，法院除另有聲請人不符法律扶助法第3條所定
    無資力標準之事實之反證外，均應准予訴訟救助（最高法院
    95年度台上字第655號裁定參照）。
二、抗告人於原法院聲請意旨略以：伊與相對人乙○○為夫妻，
    而楊弘安、楊弘琳分別為伊之子、女，均係對伊負有扶養義
    務之人，伊本以開計程車維生，但年滿65歲後，職業小客車
    登記證遭收回，使伊喪失謀生能力，相對人為此將伊逐出家
    門，伊目前每月僅有老人津貼3000元，並舉債渡日，實無力
    負擔強制執行費用，乃向法扶會台北分會提出扶助申請，經
    該會審查伊資力後，同意指派扶助律師協助伊，而本件請求
    扶養費之訴訟，非顯無勝訴之望，爰聲請訴訟救助等語。
三、原法院係以抗告人聲請訴訟救助，僅提出其計程車登記證辦
    理繳回之告知單，抗告人四肢完好，僅年滿65歲，尚屬年輕
    ，並無喪失謀生能力，而相對人之財產資料僅能證明相對人
    有財產，與抗告人有無資力無涉，均未能釋明其無資力支出
    執行（原裁定誤載為訴訟）費用之主張為真實為由，裁定駁
    回抗告人之聲請。
四、抗告意旨略以：抗告人無財產可資生活，且須借錢渡日，此
    有法扶會台北分會申請人資力審查詢問表、財政部台灣省北
    區國稅局94、95年度綜合所得稅各類所得資料清單及財產歸
    屬資料清單（下稱94、95年度北區國稅局綜合所得及財產歸
    屬資料清單）可稽，足證抗告人確陷於生活困窘；且抗告人
    因屆齡不得再開計程車，今已滿68歲半，早逾強制退休年紀
    ，況抗告人身罹糖尿病、高血壓及攝護腺肥大症，亦難尋工
    作，原裁定理由，實屬過苛；再，兩造間請求扶養費事件之
    本案訴訟，已經原法院家事法庭裁定准予訴訟救助在案，為
    此提起抗告，請求廢棄原裁定，准予訴訟救助等語。
五、經查，抗告人所提出之前揭北區國稅局資料已顯示抗告人無
    所得及財產資料，且其所提出之診斷證明書載明抗告人年滿
    68歲（28年2月22日生） 、患有糖尿病等症狀、醫師並囑言
    抗告人宜休息繼續門診治療，可見抗告人現確已窘於生活，
    且缺乏經濟信用，亦因年歲高身罹長期慢性病而無籌措款項
    以支出執行費用之信用技能。況兩造間請求扶養費事件之本
    案訴訟，亦經原法院家事法庭裁定准予訴訟救助，有原法院
    96年度家救字第81號民事裁定影本附卷足憑。揆諸前揭說明
    ，本件已符合訴訟救助之要件，是抗告人向原法院聲請訴訟
    救助，自應予准許。原法院駁回其裁定之聲請，尚有未洽，
    抗告意旨指摘原裁定不當，求予廢棄改判，為有理由，應由
    本院將原裁定廢棄，並准予訴訟救助，爰裁定如主文。
中　　華　　民　　國　　96　　年　　8 　　月　　21　　日
                    民事第十二庭
                        審判長法 官   張宗權
                              法 官   蕭艿菁
                              法 官   王麗莉
正本係照原本作成。
本裁定除以適用法規顯有錯誤為理由，並經本院許可外，不得再
抗告。如提起再抗告，應於收受後10日內委任律師為訴訟代理人
向本院提出再抗告狀。並繳納再抗告費新台幣１千元。
中　　華　　民　　國　　96　　年　　8 　　月　　21　　日
　　　　　　　　　　　　　　　書記官  李明昇
